ACORDAO-COMPLETO-2450251

ACÓRDÃO DE RELAÇÃO

ACÓRDÃO DE RELAÇÃO 88/2021 ATA 2/2021 - PLENÁRIO

Acórdão 88/2021-TCU-Plenário
Os Ministros do Tribunal de Contas da União, reunidos em sessão Plenária, ACORDAM, por unanimidade, com fundamento nos arts. 1º, inciso II, e 43 da Lei 8.443/1992 c/c os arts. 143, inciso III, 235, 237, inciso VII e parágrafo único, do Regimento Interno do Tribunal de Contas da União, com o art. 113, § 1º, da Lei 8.666/1993 e com o art. 103, § 1º, da Resolução TCU 259/2014, quanto ao processo a seguir relacionado, em conhecer da representação e considerá-la parcialmente procedente, conforme pareceres emitidos nos autos, nos termos abaixo:
1. Processo TC-Processo 021.919/2019-4 (REPRESENTAÇÃO) 
	1.1. Responsáveis: Antônio João de Afonso Boscardin (XXX.926.600-XX) ; Gisele Vieira Ramos (XXX.784.400-XX) ; Lisiane Machado Bitencourt da Silva (XXX.821.130-XX) ; Maria Salete Macedo (XXX.310.719-XX) ; Natalia Vanoni Mombach (XXX.410.840-XX) ; Ricardo Brasil Charão (XXX.280.410-XX) ; Vanessa Pires do Rosário (XXX.191.970-XX) 
	1.2. Interessado: Ideas - Instituto Desenvolvimento Ensino e Assistência à Saúde (24.006.302/0004-88) 
	1.3. Órgão: Prefeitura Municipal de São Leopoldo/RS
	1.4. Relator: Ministro Benjamin Zymler
	1.5. Representante do Ministério Público: não atuou
	1.6. Unidade Técnica: Secretaria de Controle Externo de Aquisições Logísticas (Selog) 
	1.7. Representação legal: Rafael de Araújo Lima Dias (OAB/RS 75.634) e Paulo Fernandes Rohr (OAB/RS 70.878) 
	1.8. Determinações/Recomendações/Orientações:
	1.8.1. acolher as razões de justificativa apresentadas pelos Srs. Vanessa Pires do Rosário (XXX.191.970-XX) , Antônio João de Afonso Boscardin (XXX.926.600-XX) , Natália Vanoni Mombach (XXX.410.840-XX) , Ricardo Brasil Charão (XXX.280.410-XX) e Ary José Vanazzi (XXX.432.659-XX) em relação ao item 1 da audiência;
	1.8.2. acolher as razões de justificativa apresentadas pelo Sr. Ary José Vanazzi (XXX.432.659-XX) em relação ao item 2 da audiência; 
	1.8.3. rejeitar as razões de justificativa apresentadas pelas Sras. Gisele Vieira Ramos (XXX.784.400-XX) , Lisiane Machado Bitencourt da Silva (XXX.821.130-XX) , Maria Salete Macedo (XXX.310.719-XX) e pelo Sr. Ricardo Brasil Charão (XXX.280.410-XX) em relação ao item 2 da audiência, deixando, excepcionalmente, de lhes aplicar multa, considerando os obstáculos e as dificuldades reais enfrentadas e as exigências das políticas públicas sob seus encargos, em sintonia com o previsto no art. 22 da Lei 4.657/1942, alterada pela Lei 13.655/2018;
	1.8.4. determinar à Prefeitura Municipal de São Leopoldo/RS, com fundamento no art. 4º, inciso I, da Resolução TCU 315/2020, que, no prazo de trinta dias, adote providências quanto ao item abaixo e informe ao TCU os encaminhamentos realizados:
	1.8.4.1. adote medidas com vista a não prorrogar, para além da vigência atual (14/10/2021) , o Contrato de Gestão 10.106/2019, celebrado com Instituto Desenvolvimento Ensino e Assistência à Saúde (Ideas) , deflagrando imediato procedimento para nova seleção livre das irregularidades verificadas ao longo desta representação, caso se mantenha a necessidade dos serviços, já que decorrente de proposta de trabalho em desacordo com o subitem 9.7.5, "b", do edital, porquanto recebeu nota zero em cinco itens de avaliação, contrariando o próprio dispositivo editalício e o art. 3ª da Lei 8.666/1993 (princípio da vinculação ao instrumento convocatório) , com risco de que a interpretação do edital tenha afastado possíveis interessados no certame, com interferência na competitividade do processo de seleção e em prejuízo da obtenção da proposta mais vantajosa para a Administração;
	1.8.5. dar ciência à Prefeitura Municipal de São Leopoldo/RS, com fundamento no art. 9º, inciso I, da Resolução TCU 315/2020, sobre as seguintes impropriedades/falhas identificadas no edital da Chamada Pública OS 2/2019, para que sejam adotadas medidas internas com vistas à prevenção de outras ocorrências semelhantes:
	1.8.5.1. atribuição dos pesos de 70% para técnica e de 30% para preços nas notas finais para julgamento das propostas (subitem 9.9 do edital) , considerando que a desproporcionalidade entre os critérios de técnica e preço pode aumentar o risco de contratações antieconômicas, restringir a competitividade e favorecer o direcionamento do certame, sendo tal prática admissível somente quando houver estudo técnico que fundamente a necessidade da adoção de pesos diferenciados, nos termos da jurisprudência desta Corte, ex vi do Acórdão 2251/2017-TCU-Plenário, relator Ministro-Substituto Augusto Sherman;
	1.8.5.2. adoção de requisitos que são próprios de execução contratual como critérios de pontuação técnica (Critério 5 - todos os itens listados, subitem 9.7.3.5) , em razão de que podem exigir das licitantes que incorram em custos desnecessários antes da celebração do contrato e de que não detêm, no caso concreto, capacidade de mensurar a capacidade técnica das entidades para executar o objeto do contrato de gestão, contrariando a Súmula TCU 272;
	1.8.6. informar à Prefeitura Municipal de São Leopoldo/RS e ao representante do presente acórdão, encaminhando-lhes cópia da instrução técnica inserta à peça 148;
	1.8.7. encaminhar cópia da presente deliberação aos responsáveis ouvidos em audiência, bem como aos seus respectivos representantes legais; e
	1.8.8. determinar à Selog que monitore as determinações supra.

Prefeitura Municipal de São Leopoldo/RS

Antônio João de Afonso Boscardin (XXX.926.600-XX); Gisele Vieira Ramos (XXX.784.400-XX); Lisiane Machado Bitencourt da Silva (XXX.821.130-XX); Maria Salete Macedo (XXX.310.719-XX); Natalia Vanoni Mombach (XXX.410.840-XX); Ricardo Brasil Charão (XXX.280.410-XX); Vanessa Pires do Rosário (XXX.191.970-XX)

ACORDAO-COMPLETO-2465108

Acórdão de Relação 506/2021 - Plenário

Acórdão de Relação

BENJAMIN ZYMLER

Rafael de Araújo Lima Dias (OAB/RS 75.634) e Paulo Fernandes Rohr (OAB/RS 70.878)

Não atuou

REPRESENTAÇÃO (REPR)

Secretaria de Controle Externo de Aquisições Logísticas (Selog)